【裁判字號】    98,交訴,146
【裁判日期】    990317
【裁判案由】    公共危險
【裁判全文】
臺灣臺北地方法院刑事判決             98年度交訴字第146號
公  訴  人  臺灣臺北地方法院檢察署檢察官
被      告  乙○○
上列被告因公共危險案件，經檢察官提起公訴（98年度偵字第21
999號），本院判決如下：
    主  文
乙○○駕駛動力交通工具肇事，致人受傷而逃逸，累犯，處有期
徒刑陸月，如易科罰金，以新臺幣壹仟元折算壹日。
    事  實
一、乙○○前於民國96年間犯公共危險罪，經本院於96年7月16
    日以96年北交簡字第1642號判處有期徒刑5月確定，於96年1
    0月8日易科罰金執行完畢。竟仍不知悔改，於98年7月16日1
    3時34分許，駕駛登記於「一一一億泓電業有限公司」名下
    之車牌號碼CZ-3152號自用小貨車，沿臺北市○○區○○街
    由西往東方向行駛，行經富錦535巷巷口時，本應注意汽車
    行駛時，駕駛人應注意車前狀況及兩車併行之間隔，並隨時
    採取必要之安全措施。而當時時值日間有自然光線，路面乾
    燥無缺陷或障礙物，視距良好，客觀上並無不能注意之情事
    ，竟疏未注意，擦撞行駛於其左前方由甲○○騎乘之車牌號
    碼BFQ-193號重型機車，致甲○○當場人車倒地，受有左上
    臂、手肘及右手第三指擦挫傷（8×6公分、2×2公分、0.5
    ×0.5公分）、左手掌部深部擦挫傷併皮膚缺損（2×3公分
    ）、左膝部擦挫傷（2×2公分、3×1公分）等傷害（過失傷
    害部分未據告訴）。詎乙○○於肇事致人受傷後，竟未下車
    協助救護，迅即駕車逃逸。幸路人協助記下車號。乙○○在
    有偵查犯罪職權之機關或公務員發覺其為駕駛上開自用小貨
    車之駕駛人前，主動與承辦員警丙○○聯繫，並向丙○○坦
    承為駕駛上開車輛之駕駛者而自首接受裁判。
二、案經乙○○自首及臺北市政府警察局松山分局報告臺灣臺北
    地方法院檢察署檢察官偵查起訴。
    理  由
一、證據能力事項:
    按被告以外之人於審判外之陳述，雖不符刑事訴訟法第159
    條之1 至第159 條之4 之規定，而經當事人於審判程序同意
    作為證據，法院審酌該言詞陳述或書面陳述作成時之情況，
    認為適當者，亦得為證據；當事人、代理人或辯護人於法院
    調查證據時，知有刑事訴訟法第159條第1項不得為證據之情
    形，而未於言詞辯論終結前聲明異議者，視為有前項之同意
    ，刑事訴訟法第159條之1、第159條之5第1項、第2項分別定
    有明文。經查，本判決下列所引用之被告以外之人於審判外
    之陳述，檢察官、被告於原審及本院言詞辯論終結前均未聲
    明異議，本院審酌上開證據資料製作時較無人情施壓或干擾
    ，亦無不當取供，及證明力明顯過低之瑕疵，認以之作為證
    據應屬適當，故揆諸前開規定，認前揭證據資料有證據能力
    ，合先敘明。
二、認定本件犯罪事實所依憑之證據及理由:
  (一)訊據被告乙○○固坦承於前開時間，駕駛上開車輛，行經富
    錦街535巷口等情不諱，惟矢口否認有何肇事逃逸之犯行，
    並辯稱:我當時是去車禍發生地附近找材料，那時候是夏天
    ，貨車冷氣開得很大聲，我慢慢開走，不知道有發生車禍，
    我沒有看到摩托車倒地，且摩托車不是在我旁邊，應該是在
    我後面，我平常都有作公益，不會碰到人就走掉。後來是賣
    水果的老闆娘跟我說有人說我肇事逃逸，我在晚上6點多就
    去分局說明云云。惟查:
  被害人甲○○於上揭時間，騎乘上開機車沿臺北市○○區○○街由西往東方向行駛，行經富錦街535巷口時，遭被告駕
    駛上開自用小貨車擦撞右側，致其當場倒地，並受有上述傷
    害，以及被告並未下車協助救護，即駕駛上開車輛離去等情
    ，業據證人即被害人甲○○於本院審理時結證:我騎機車，
    沿富錦街西往東方向，我前方並無車輛，行至535巷口，突
    然間我的右邊身體或手把有感到被撞到，我的摩托車就往左
    邊滑倒。當時現場除了我們兩台車外，沒有其他車子。我摔
    倒時有刮地滑行，車子聲音很大。我被摩托車壓著，我當時
    要看車號，我的眼睛被安全帽壓住看不到，只看到白底有噴
    字的卡車，有寫日立、聲寶。有六個路人記住車號等語在案
    。並有臺北市政府警察局交通大隊松山分隊警員丙○○所製
    作現場圖、交通事故補充資料表、道路交通事故調查報告表
    、臺北市政府警察局松山分局疑似道路交通事故肇事逃逸追
    查表、現場照片、被害人所騎乘之機車照片、被告所駕駛之
    上開車輛照片、國軍松山總醫院附設民眾診療服務處出具之
    診斷證明書等在卷可考（參偵卷第10、15-16、21-22、25
    、28-42頁）。而參之前開卷附之現場照片、機車受損後照
    片及現場圖所示（參偵卷第15、28-32、35頁），證人甲○○之車輛最後倒在對向車道，對向車道緊臨分向線處之地面
    上留有一條刮地痕，甲○○所騎乘之上開機車左側車身有明
    顯磨擦痕跡，左側後照鏡破裂，與證人甲○○前開所述遭撞
    及後往左倒地滑行之經過情形相吻合。此外，依前開國軍松
    山總醫院附設民眾診療服務處出具之診斷證明書所載（參偵
    卷第10頁），證人當時所受之傷勢為左上臂、手肘及右手第
    三指擦挫傷（8×6公分、2×2公分、0.5×0.5公分）、左手
    掌部深部擦挫傷併皮膚缺損（2×3公分）、左膝部擦挫傷（
    2 ×2公分、3×1公分）觀之，其受傷之部位亦集中在左側
    部位。益認證人甲○○前開證詞應屬可信。
  被告雖否認犯行並執上詞置辯。惟查，本件車禍事故發生之
    時間為中午1時30分許，在客觀上視線應極為良好。而肇事
    路段係屬雙向各一車道之道路，二車道之總路幅共11米左右
    ，西往東方向之道路右側並劃設路邊汽車及機車停車格，該
    向剩餘之足供行駛之車道寬度僅約4米，屬於小型道路。該
    道路既非主要幹道，且午休時間甫過，而承證人甲○○前開
    所述:其前方並無車輛，現場除了我們兩台車外，沒有其他
    車子等語，顯見當時該路段上車流不多。參之承證人甲○○
    前開所述，其當時係騎乘在被告的左前方，而其所騎乘之上
    開車機車，遭被告撞及後，不僅倒地，還曾經滑行相當距離
    ，並發生極大的聲響。是除非駕駛人當時曾飲用酒類、藥物
    或其他物品，或其本身另有生理上之特別因素，致其當時有
    注意力、操控力明顯下降、不足之情事，衡情縱關起車窗打
    開冷氣，亦無可能毫無所悉。而查，被告當天係駕駛上開車
    輛外出為他人安裝冷氣，顯見其當時之身體狀況應當良好，
    且被告自始至終亦未曾提出其駕車當時有任何生理上無法注
    意之特別情事，參以被告於警詢時堅稱駕車前沒有飲酒（參
    偵卷第18頁）。足認被告駕車當時客觀上並無注意力、操控
    力明顯下降或不足之情事。衡諸常情，其當時應確實已知悉
    自己駕車肇事之情。其上開所辯，應為卸責之詞，不足採信
    。
  綜合上述，本件被告與被害人甲○○發生車禍事故，致被害
    人受傷後，未下車進行救助即駕車逃逸之犯行，事證明確，
    洵堪認定，應予依法論處。
三、論罪科刑理由:
    核被告被告所為，係犯刑法第185條之4之肇事逃逸罪。被告
    前於96年間犯公共危險罪，經本院於96年7月16日以96年北
    交簡字第1642號判處有期徒刑5月確定，於96年10月8日易科
    罰金執行完畢。此有臺灣高等法院被告前案紀錄表在卷可稽
    ，其於受有期徒刑之執行完畢後，5年內故意再犯本件有期
    徒刑以上之罪，為累犯，應依刑法第47條第1項規定加重其
    刑。被告在有偵查犯罪職權之機關或公務員發覺其為駕駛上
    開自用小貨車之駕駛人前，主動與承辦員警丙○○聯繫，並
    向丙○○坦承為駕駛上開車輛之駕駛者而自首接受裁判等情
    ，業據證人丙○○於本院審理時結證:我們隊上值班台於當
    天晚上7點左右接到被告打電話說他要過來處理。這個案子
    到晚上值班台接到通知前，對於肇事者我掌握到的只有車號
    。確定如被撞倒的被害人所述的車種，確實是修冷氣的。查
    到的車號顯示車主是公司。通常如果車主是公司，我們會先
    按照規定送文，通知車主的負責人來說明，向負責人查詢當
    時車輛是何人使用。在被告通知值班台之前，我還不知道實
    際上駕駛者為何人等語在案，足認被告是在警方已查知駕駛
    上開自用小客車而肇事之人前，即主動向警方自首為該車駕
    駛人，並進而接受裁判甚為灼然，被告已合於刑法第62條前
    段之自首要件，依法減輕其刑。並依法先加重而後減輕之。
    爰審酌本件車禍事故發生後，被告未為必要救助而逃逸，幸
    被害人之傷勢不重，尚可自行就醫，被告於案發後並已自行
    與被害人達成民事賠償，賠償被害人之損害，此有和解書在
    卷可參（參偵卷第11頁），並據被害人於本院審理時陳明在
    案等一切情狀，量處如主文所示之刑，並諭知易科罰金之折
    算標準。
據上論斷，應依到事訴訟法第299條第1項前段，刑法第185條之4
、第41條第1項前段、第47條第1項、第62條前段，判決如主文。
本案經檢察官蔡彥守到庭執行職務。
中    華    民    國    99    年    3     月    17    日
                  刑事第四庭   審判長法  官  郭惠玲
                                     法  官  李明益
                                     法  官  李桂英
上正本證明與原本無異。
如不服本判決，應於判決送達後10日內（應抄附繕本）向本院提
出上訴狀（上訴書狀應敘述具體理由。上訴書狀未敘述上訴理由
者，應於上訴期間屆滿後二十日內補提理由書於原審法院。）。
告訴人或被害人如對於本判決不服者，應具備理由請求檢察官上
訴，其上訴期間之計算係以檢察官收受判決正本之日期為準。
                                     書記官  嚴君珮
中    華    民    國    99    年    3     月    17    日
附錄本案論罪科刑法條全文：
中華民國刑法第185條之4
（肇事遺棄罪）
駕駛動力交通工具肇事，致人死傷而逃逸者，處 6 月以上 5 年
以下有期徒刑。

司法院資訊處製作；財團法人民間司法改革基金會備份。
